臺灣桃園地方法院民事判決　　　　　　 99年度家訴字第273號
原　　　告　何逢帝
被　　　告　何燕萍
　　　　　　何美霞
上　一　人
訴訟代理人　何燕萍
　　　　　　　　　　　　巷18弄7 號二樓
被　　　告　何美榮
　　　　告　何子正
　　　　告　陳何碧雲
　　　　　　　　　　　　89巷1 號七樓之1
　　　　告　何姍燕
　　　　　　　　　　　　號
　　　　告　朱德偉
　　　　　　　　　　　　21巷10號12樓
　　　　告　朱燕蕙
　　　　告　朱媛玲
　　　　告　朱瑞珍
上七人共同
訴訟代理人　何美榮
被　　　告　何冠達
上列當事人間請求協同辦理繼承登記事件，本院於民國100 年 3
月23日言詞辯論終結，判決如下：
    主  文
被告均應協同原告就被繼承人何贊固之遺產辦理繼承登記。
原告其餘之訴駁回。
訴訟費用由兩造依附表所示之比例負擔。
    事實及理由
一、程序方面：
    被告何冠達經合法送達，無正當理由未於言詞辯論期日到場
    ，核無民事訴訟法第386 條各款所列情形之一，爰就被告何
    冠達部分准依原告之聲請，由其一造辯論而為判決。
二、原告起訴主張略以：被繼承人何贊固於民國79年11月10日死
    亡，迄今已有20年餘，遺留現金新台幣（下同）20萬元及坐
    落桃園縣中壢市○○段758 地號（地目：建、面積5074平方
    公尺、權利範圍1350分之17）土地，因當時尚有抵押權未清
    償且部分繼承人死亡，致拖延至今，全員無法善意完成繼承
    登記，令賦稅不斷累積增加，並將面臨依法拍賣之命運。更
    因繼承登記未完成，無法向使用人收取租金，全體繼承人權
    益受損數十年。為此，提出戶籍謄本18份、繼承系統表一份
    、土地謄本一份等為證，依繼承之法律關係提起本訴，聲明
    求為判決：(1)、被告應協同原告按各應繼分繼承及辦理（被
    繼承人何贊固所遺遺產）繼承登記。(2)、繼承登記之費用由
    遺產支付。(3)、訴訟費用由被告等負擔。(4)、被告需善意協
    助且配合辦理繼承登記等語。
三、被告陳述略以：
    (1)、被告何冠達經合法通知，未於言詞辯論期日到場，亦未
        提出任何書狀為聲明或陳述。
    (2)、被告何美榮、何子正、陳何碧雲、何姍燕、朱德偉、朱
        燕蕙、朱媛玲、朱瑞珍等九人陳述略以：均同意原告之
        請求，被繼承人何贊固之全體合法繼承人確僅本件訴訟
        之兩造共12人，對於原告所提出之各繼承人應繼分比例
        均無意見，但被繼承人生前債務應由遺產變賣之價金來
        做清償，且辦理繼承登記所生之費、稅負擔與抵押債務
        之清償等，由原告先行處裡，再由遺產中扣除。如有賸
        餘，依應繼分之比例繼承，苟不足以支付一切費用時，
        則由原告自行負擔等語。
    (3)、被告何燕萍、何美霞等二人陳述略以：均無意見，同意
        原告之請求，且被繼承人何贊固之全體合法繼承人確僅
        本件訴訟之兩造共12人。
四、得心證之理由：
    (1)、原告主張之事實，有其提出之戶籍謄本18份、繼承系統
        表一份、土地謄本一份等附卷可證，且為被告何燕萍等
        10人（被告何冠達除外）所同意及不否認，另被告何冠
        達經合法送達通知未到場抗辯，亦未提出任何書狀為否
        認或為其他不同意見之陳述。是依上列證據，堪信原告
        之主張為真實。
    (2)、按「繼承，因被繼承人死亡而開始（民1147）」、「遺
        產繼承人，除配偶外，依左列順序定之：一、直系血親
        卑親屬。二、父母。三、兄弟姐妹。四、祖父母（民11
        38）」、「繼承人自繼承開始時，除本（民）法另有規
        定外，承受被繼承人財產上之一切權利、義務。但權利
        、義務專屬於被繼承人本身者，不在此限（民1148I）
        」、「繼承人有數人時，在分割遺產前，各繼承人對於
        遺產全部為公同共有（民1151）」、「關於遺產管理、
        分割及執行遺囑之費用，由遺產中支付之。但因繼承人
        之過失而支付者，不在此限（民1150）」，民法第1138
        條、第1147條、第1148條第1 項、第1150條、第1150條
        、第1151條等分別定有明文。本件兩造既均為被繼承人
        何贊固目前合法之全體繼承人，對於該被繼承人所遺之
        遺產自應由其全體合法繼承人繼承。惟辦理繼承登記，
        須繼承人全體親自或授權代理人共同為之始可，是原告
        請求被告等11人均應協同辦理對於被繼承人何贊固所遺
        遺產之繼承登記乙節，於法有據，應予准許。
    (3)、至遺產繼承，在辦理繼承登記之實務上，有僅單純的辦
        理遺產「繼承」登記者及本諸全體繼承人同意所併為辦
        理之「繼承分割」登記兩種，而遺產在分割之前，為全
        體繼承人公同共有，其應繼分係「隱藏」性的，並不顯
        現於不動產之登記謄本上，必於分割並保持分別共有時
        ，始有應有部分之權利範圍記載，原告請求「…派下繼
        承人按各應繼分繼承」實乃將來遺產分割或變賣後之各
        繼承人權利取得之計算基礎，非得於單純辦理繼承登記
        時所可顯現；而得由遺產中直接支付之費用，依上揭規
        定，僅以「關於遺產管理、分割及執行遺囑之費用」為
        限，並不包括辦理繼承登記之相關費、稅，此部分費、
        稅本應由各繼承人按應繼分之比例分擔，惟各繼承人亦
        得於遺產協議分割時一併協議直接在遺產中扣除，只是
        在訴訟中併為請求，尚屬無據。是原告上揭二部分之請
        求，均礙難准許。
    (4)、訴訟費用之分擔：
        關於訴訟費用負擔方面，按「各當事人一部勝訴、一部
        敗訴者，其訴訟費用，由法院酌量情形，命兩造以比例
        分擔或命一造負擔，或命兩造各自負擔其支出之訴訟費
        用」，民事訴訟法第79條定有明文。核本件訴訟之性質
        ，除被告何冠達目前行方不明無法以私下協議方式共同
        辦理外，其餘各繼承人俱無反對辦理繼承登記者，且兩
        造均將因本訴訟而互蒙其利，為求公允，爰以兩造分配
        遺產之比例即兩造各別之應繼分為計算之基礎，酌定本
        件訴訟費用之分擔如附表所示。
五、據上論結：本件原告之訴為一部有理由、一部無理由，依民
    事訴訟法第385 條第1 項前段、第79條，判決如主文。
中    華    民    國   100    年    4     月    13    日
                        家事法庭法  官  鄭新後
上列正本證明與原本無異。
如對本判決不服，應於本判決送達後20日內向本院提出上訴狀（
須按他造人數提出繕本並繳納第2 審裁判費），上訴於台灣高等
法院。
如委任律師提起上訴者，應一併繳納上訴審裁判費。
中    華    民    國   100    年    4     月    13    日
                                書記官  許家齡
◎附表：
┌─────┬──┬────┬┬─────┬──┬────┐
│姓      名│負擔│負擔金額││姓      名│負擔│負擔金額│
│          │比例│新台幣：││          │比例│新台幣：│
├─────┼──┼────┼┼─────┼──┼────┤
│何逢帝    │28／│5,241元 ││何姍燕    │14／│2,618元 │
│          │ 216│        ││          │ 216│        │
├─────┼──┼────┼┼─────┼──┼────┤
│何燕萍    │24／│4,489元 ││朱德偉    │07／│1,309元 │
│          │ 216│        ││          │ 216│        │
├─────┼──┼────┼┼─────┼──┼────┤
│何美霞    │24／│4,489元 ││朱燕蕙    │07／│1,309元 │
│          │ 216│        ││          │ 216│        │
├─────┼──┼────┼┼─────┼──┼────┤
│何美榮    │28／│5,237元 ││朱媛玲    │07／│1,309元 │
│          │ 216│        ││          │ 216│        │
├─────┼──┼────┼┼─────┼──┼────┤
│何子正    │28／│5,237元 ││朱瑞珍    │07／│1,309元 │
│          │ 216│        ││          │ 216│        │
├─────┼──┼────┼┼─────┼──┼────┤
│陳何碧雲  │28／│5,237元 ││何冠達    │14／│2,618元 │
│          │ 216│        ││          │ 216│        │
├─┬───┴──┴────┴┴─────┴──┴────┤
│附│被告應負擔之訴訟費用依應繼分之比例計算結果，元以下均│
│註│不計入，累積差額新台幣4 元由一部敗訴之原告併為負擔。│
└─┴──────────────────────────┘